臺灣嘉義地方法院民事判決　　　　　　 100年度簡上字第28號
上　訴　人　黃添郁
被 上訴 人　日盛國際商業銀行股份有限公司
法定代理人　楊智光
訴訟代理人　何忠銘
上列當事人間請求清償消費款事件，上訴人對於中華民國100年1
月31日本院嘉義簡易庭99年度嘉簡字第846號第一審判決提起上
訴，經本院於100年5月4日言詞辯論終結，判決如下：
    主  文
上訴駁回。
第二審訴訟費用由上訴人負擔。
    事實及理由
一、被上訴人主張：
  (一)上訴人於民國88年6月2日與被上訴人訂立信用卡使用契約，
    約定上訴人得於信用卡特約商店記帳消費，或向指定辦理預
    借現金之機構預借現金交易，其結帳日為每月25日，並應於
    當次繳款截止日10日前清償，逾期應自結帳日之次日起給付
    按年息20％計算之利息。上訴人前因無法清償欠款，於95年
    間依債務協商機制達成協商，被上訴人為最大債權銀行，惟
    上訴人於98年6月12日繳款新臺幣（下同）1,596元後即未依
    約繳納協議款項，上訴人已經毀諾，依協議書第3條約定，
    上訴人如對任一債權銀行未依協議書清償，未到期部分視為
    全部到期，各債務並回復依各債權銀行原契約約定辦理。然
    上訴人於95年5月起，即已未依雙方合意之信用卡使用約定
    ，連續二期未繳足最低應繳金額，故被上訴人於95年8月29
    日依該行約定條款第21條規定終止契約，並依約定條款第22
    條第1項規定，終止其期限利益。
  (二)本債務協商契約所生之債權請求權曾經鈞院以99年度嘉簡字
    第18號清償消費款事件（下簡稱前案）審理，判決事實及理
    由第5項第3點判認被上訴人不得單方終止協議書契約，上訴
    人僅需負擔98年7月至99年3月之到期款共14,364元，其餘未
    到期款項132,516元仍受協議內容拘束。嗣被上訴人於99年8
    月3日通知上訴人依協議書內容繳至正常，如未履行則協議
    失效，回復原借貸契約之約定，且依約即喪失期限利益，所
    貸全部借款即視為到期，將依法訴追。惟上訴人迄今仍未置
    理，亦未遵循前案判決內容繳款，故被上訴人依協議書內容
    催告後終止債務協商契約，並回復原信用卡契約條件辦理。
    因上訴人未依約繳款，全部借款視為到期，爰依信用卡使用
    契約之法律關係，請求上訴人給付到期未清償之消費帳款共
    計132,516元，及自99年8月3日起至清償日止，按週年利率2
    0％計算之利息。
  (三)前案判決事實及理由第5項第3點已載明上訴人需負擔已到期
    款項共14,364元，其餘未到期款項132,516元仍受協議內容
    拘束，是以前案判決主文為債務協商分期款到期部分之請求
    ，未到期部分既受協議拘束，且經催告上訴人仍置之不理，
    被上訴人遂依催告內容回復信用卡約款處理，並於本件依信
    用卡契約請求上訴人清償剩餘借款，依時日起算點及請求權
    依附之基礎視之，兩案所判斷之債權並非同一，亦無重複之
    點，上訴人之抗辯顯無理由。
  (四)並為聲明：駁回上訴（原審判決上訴人應給付被上訴人132,
    516元，及自99年8月3日起至清償日止，按週年利率20％計
    算之利息。上訴人聲明不服，提起上訴）。
二、上訴人答辯以：上訴人於95年12月1日與被上訴人以消費金
    融無擔保債務協商機制成立如繳款通知卡所載「每月9,560
    繳款」，此與前案係屬同一訴訟事件。依前案主文第1行載
    明「被告應給付原告新臺幣壹萬肆仟參佰陸拾肆元」；第2
    行載明「原告其餘之訴駁回」；第3行載明「訴訟費用由原
    告負擔」；第4行載明「本判決原告勝訴部分得假執行」，
    前案於99年3月31日宣判，同年5月11日零時確定，同年月16
    日核發確定證明書，是被上訴人於99年12月8日再提起本件
    訴訟，顯然違背民事訴訟法第253條（一事不再理）「重複
    起訴」之規定。原審對於上訴人之抗辯未予採納，又本件確
    非由前案判決提起上訴之案件，被上訴人顯然嚴重違背民事
    訴訟法第253條規定及最高法院28年上字第1979號判例意旨
    等情。並為聲明：原判決廢棄，被上訴人在第一審之訴及其
    假執行之聲請均駁回。
三、被上訴人主張與上訴人於上揭時間簽立信用卡使用契約，嗣
    因上訴人無法清償欠款，於95年間與債權銀行達成協商，惟
    上訴人並未依協議按期繳款，經被上訴人以前案訴訟請求上
    訴人清償消費款等情，業據提出信用卡申請書、信用卡約定
    條款、還款明細表、債務協商協議書及其附件、前案判決影
    本等為證，上訴人不爭執，並經調取本院99年度嘉簡字第18
    號案卷核閱明確，堪信為真。
四、被上訴人主張扣除前案已判決之14,364元，尚有132,516元
    未清償，因前案判決後，被上訴人就到期之款項仍未依約繳
    款，被上訴人依協議書約定催告繳款，上訴人仍未置理，乃
    依上揭協議書第3條約定回復依原契約約定辦理，並依原信
    用卡契約約款第21條終止契約，依第22條第1項約定視為全
    部到期，上訴人應給付132,516元及自催告至清償日止，按
    週年利率20％計算之利息等情，上訴人則辯稱本件與前案係
    同一訴訟事件，前案已判決確定，本件確非就前案提起上訴
    ，被上訴人違背民事訴訟法第253條一事不再理規定，重複
    起訴等情。則本件爭點在於本件是否有違反民事訴訟法第25
    3條規定重複起訴之情事。
五、按當事人不得就已起訴之事件，於訴訟繫屬中，更行起訴；
    除別有規定外，確定之終局判決就經裁判之訴訟標的，有既
    判力，民事訴訟法第253條及第400條第1項分別定有明文。
    又判決之既判力，係僅關於為確定判決之事實審言詞辯論終
    結時之狀態而生，故在確定判決事實審言詞辦論終結後所發
    生之事實，並不受其既判力之拘束。最高法院39年臺上字第
    214號判例意旨可資參照。本件被上訴人就其上揭主張，業
    據提出還款明細表、協議書、信用卡契約、催告書及回執等
    為證，核無不合，應可採信。又本件被上訴人於99年12月15
    日起訴時，前案業已判決確定，此有被上訴人民事起訴狀及
    前案判決確定證明書可資參核，本件並非於前案訴訟繫屬中
    更行起訴，核與民事訴訟法第253條之規定尚有未合。再觀
    諸前案判決事實及理由第5項第3點係載明：「算至本件言詞
    辯論終結時（從98年7月份起至99年3月份），被告（即本件
    上訴人）應再給付原告（即本件被上訴人）按月1,560元共9
    期總計為14,364元之清償款項，是原告雖受協議書拘束不得
    一次請求全部欠款，然於上開應受清償範圍內之請求仍為有
    理由，至於超過此部分以外之請求，依據協商契約之約定尚
    未屆清償期，原告請求並無理由，應予駁回。」，有前案判
    決1份在卷可稽，則本件被上訴人請求上訴人清償消費款，
    前案判決係以被上訴對於其中132,516元部分之請求權，至
    前案言詞辯論終結之日（即99年3月22日）為止，尚未屆清
    償期為由，判決被上訴人該132,516元部分敗訴。而本件係
    因前案判決後，上訴人就132,516元之屆期部分仍未依約按
    期清償，乃經被上訴人催告並依上揭協議書及信用卡契約約
    定終止契約，借款視為全部到期，亦即132,516元部分債權
    於前案判決確定後已屆清償期，被上訴人係依前案言詞辯論
    終結後所發生之事實為請求，依上揭判例意旨，被上訴人自
    不受前案確定判決拘束而得提起本件訴訟，上訴人辯稱本件
    與前案為同一訴訟事件，違反民事訴訟法第253條規定云云
    ，自非可採。又本件與上訴人提出之最高法院28年上字第19
    79號判例意旨所指前訴與後訴同時繫屬法院之情形有別，自
    難比附援引為有利上訴人之認定，附此敘明。
六、綜上所述，被上訴人基於信用卡使用契約之法律關係，依前
    案言詞辯論終結後所發生之事實為請求，並無違背民事訴訟
    法第253條規定情事，是以被上訴人主張上訴人應給付132,5
    16元及自99年8月3日起至清償日止，按週年利率20％計算之
    利息，為有理由，應予准許，原審為被上訴人勝訴之判決，
    並依職權宣告假執行，經核並無違誤，上訴人提起上訴，指
    摘原判決不當，求予廢棄，為無理由，應予駁回。
七、本件事證已臻明確，兩造間其餘攻擊及防禦方法，對判決之
    結果已不生影響，爰不一一詳為論述，併此敘明。
八、據上論結，本件上訴為無理由，依民事訴訟法第436條之1、
    第449條第1項、第78條，判決如主文。
中    華    民    國   100    年    5     月    18    日
                  民事第三庭  審判長法  官  黃茂宏
                                    法  官  蘇雅慧
                                    法  官  陳端宜
以上正本係照原本作成。
本判決不得上訴。
中    華    民    國   100    年    5     月    18    日
                                    書記官  馬嘉蓮